臺灣板橋地方法院刑事判決　　　　　　100年度交訴字第154號
公　訴　人　臺灣板橋地方法院檢察署檢察官
被　　　告　陳明源
上列被告因公共危險等案件，經檢察官提起公訴（100 年度偵字
第11815 號），本院判決如下：
    主  文
陳明源因過失傷害人，處拘役拾日，如易科罰金，以新臺幣壹
仟元折算壹日。又駕駛動力交通工具肇事，致人受傷而逃逸，處
有期徒刑陸月，如易科罰金，以新臺幣壹仟元折算壹日。
    事  實
一、陳明源於民國100 年4 月23日下午3 時許，駕駛車牌號碼為
    GCG-109 號之重型機車，沿新北市○○區○○路往新莊方向
    行駛，嗣於同日下午3 時15許，行經上開重新路二段與正義
    南、北路之交岔路口（下稱系爭交岔路口）時，本應注意車
    輛行駛時，駕駛人應注意車前狀況，並隨時採取必要之安全
    措施；且路口圓形黃燈亮起時，表示紅燈即將顯示，未進入
    該交岔路口之車輛，應視路況減速慢行或煞車停止。而當時
    天氣晴朗、日間有自然光線、視距良好，路面乾燥、無缺陷
    及障礙物，復無不能注意之情事，詎陳明源竟疏於注意，駕
    駛車輛至上開交岔路口時，見燈號已變換為黃燈，因無法確
    定是否能在紅燈前及時進入路口，即冒然搶黃燈前進，遂未
    確認進入路口時燈號是否已經變換為紅燈，即正義南、北路
    之號誌是否已變換為綠燈、是否已有車輛起步進入路口此一
    車前狀況，適有張弘逸駕駛車牌號碼為NV9-629 號之重型機
    車沿正義北路往南行駛至該路口，原在路口前停等紅燈，見
    燈號變換為綠燈後即起步右轉駛入重新路二段，陳明源即因
    疏於注意車前狀況而閃煞不及，所駕機車因此撞擊張弘逸所
    駕機車左後方，使張弘逸因此人車倒地，受有左肘擦傷、左
    臀部擦傷等傷害。惟陳明源明知其駕車肇事致人受傷後，應
    即採取救護或其他必要之措施，不得駛離，且張弘逸係駕駛
    機車，人車倒地後勢必會受有一定之傷害，竟未留下任何聯
    絡方式，亦未陪同等待救護車到場以提供即時救護，即逕行
    駕車逃逸。嗣經張弘逸起身後駕車追趕，始在三重區○○○
    路47號前攔停陳明源，並報警查獲。
二、案經張弘逸訴由新北市政府警察局三重分局報請臺灣板橋地
    方法院檢察署檢察官偵查起訴。
    理  由
一、證人張弘逸於警詢及偵查中所為之證述、到場處理交通事故
    之警員林承維所製作之道路交通事故現場圖、現場草圖、道
    路交通事故調查報告表、新北市立聯合醫院醫師王明正所開
    立之診斷證明書，雖均係被告陳明源以外之人於審判外之陳
    述，然經本院於審判程序中調查證據時提示被告並告以要旨
    後，被告就證據能力方面未於言詞辯論終結前聲明異議，且
    本院審酌證人張弘逸僅係單純車禍案件之被害人，警員林承
    維、醫師王明正則僅係依其等專業執行職務之人，前與被告
    均無怨隙，衡情當無就其等所證事項攀誣構陷被告之動機，
    是證人張弘逸於警詢中記憶猶新之際所為之證述及交通事故
    處理警員林承維、醫師王明正本於專業所製作之上開文書，
    具有一定之可信度，是其等上開言詞或書面陳述如引為證據
    應屬適當，依刑事訴訟法第159 條之5 規定，即均有證據能
    力。
二、訊據被告陳明源固坦承有於前揭時、地駕駛機車沿重新路二
    段行經系爭交岔路口時，與自正義北路右轉之告訴人機車發
    生碰撞，惟其並未報警或電召救護車即駕車離去等事實，惟
    矢口否認有過失傷害及肇事逃逸之犯行，辯稱：本件事故並
    非伊機車撞到告訴人機車左後方，而是告訴人機車撞到伊機
    車後方，之後伊問告訴人要如何處理，告訴人叫伊先走，不
    料伊走了之後，告訴人竟然從後方追過來，要伊賠償五千元
    或一萬元，否則要提出告訴云云。經查：
(一)被告於前揭時間駕駛上開機車行經系爭交岔路口前時，其所
    行駛之重新路二段號誌已為黃燈，其駛入系爭交岔路口後，
    所駕機車與自正義北路右轉之告訴人張弘逸所駕機車發生碰
    撞，使告訴人因而人車倒地，受有前揭傷害，而被告並未報
    警或電召救護車即逕行駕車離去等事實，為被告所供承不諱
    ，核與證人張弘逸於警詢、偵查及本院審理中就此部分所為
    之證述大致相符，並有道路交通事故現場圖、現場草圖、道
    路交通事故調查報告表、診斷證明書各一份、現場及車損照
    片十二幀附卷可稽，是此部分之事實堪以認定，合先敘明。
(二)證人即告訴人張弘逸於警詢、偵查及本院審理中均明確證稱
    伊係於綠燈時右轉，之後遭被告機車撞及其所駕機車左後方
    ，使伊人車倒地受有前揭傷害等語，前後所述互核相符。反
    之，被告於警詢及偵查中均稱車禍發生時其以為是壓到窟窿
    或坑洞，伊的車子沒有倒，不知道是發生車禍，所以並未停
    車查看等語（參見100 年度偵字第11815 號偵查卷第4 、27
    頁），於本院審理中卻稱車禍發生後伊有停下來問告訴人要
    如何處理，告訴人說他比較倒楣，叫伊先走等語（參見本院
    100 年9 月7 日準備程序筆錄第2 頁；100 年10月11日審判
    筆錄第11頁），前後所述大相逕庭。且依被告於本院審理中
    所述，其顯然當場已知發生車禍，竟仍於警詢、偵查中否認
    知情，還辯稱以為只是壓到道路上坑洞云云，可徵被告顯有
    畏罪卸責之情形，兩相比較之下，當以證人張弘逸所證，可
    信度較高。再者，被告坦承其欲通過該路口時為黃燈，進入
    路口後號誌變成紅燈等語（參見上開偵查卷第4 、28頁），
    亦即被告當時縱使未闖紅燈，至少係處在搶黃燈之情形，一
    般而言，車速會較快。而告訴人乃係右轉，右轉時速度勢必
    會較為緩慢，且事發時為下午3 時許，天氣晴朗、光線充足
    、視距良好，有上開道路交通事故調查表及現場照片在卷可
    按，當時復非下班尖峰時間，車流量有限，告訴人張弘逸為
    民國72年6 月生，事發時為將滿28歲之成年男子，體力及反
    應能力處在顛峰狀態，在未塞車時，告訴人於緩慢右轉之過
    程中，會未注意到前方有告訴人機車進而追撞之可能性，委
    實甚低，反而是事發時已年逾60歲之被告，於搶黃燈加速行
    駛過程中，注意及反應能力稍有不足，一時未注意到前方已
    有告訴人機車右轉，待發現後已閃煞不及，進而擦撞到告訴
    人機車左後方之可能性，委實較高，此亦可徵告訴人張弘逸
    前揭所證，較符常情，應堪採信。
(三)至證人蔡秀足雖於偵查中證稱本件事故係告訴人機車撞到被
    告機車右邊輪子的蓋子等語（參見上開偵查卷第40頁），然
    其為被告之房東，具有一定之情誼，本即令人有偏袒被告之
    疑慮。且本件車禍發生地點為新北市○○區○○路二段、正
    義南北路之交岔路口，證人蔡秀足之住居所分別位在臺北市
    及新北市新莊區一帶，豈會如此湊巧於當時行經系爭路口？
    況由卷附證人蔡秀足所持0000000000門號行動電話雙向通聯
    記錄觀之，案發當日下午1 時58分之基地台位置為新北市○
    ○區○○路一段，同日下午4 時2 分之基地台位置為臺北市
    ○○○路一段處，顯然證人蔡秀足當日下午係從新莊往臺北
    市○○○路○段行進甚明，然其於偵查中卻稱事故發生當時
    即下午3 時許係要回到新莊區○○路之住處，與其實際行進
    方向並不相符。且由新莊經過三重至臺北市○○○路○段，
    理應係經過忠孝橋至臺北市，如此並不會經過系爭重新路二
    段與正義南北路之交岔路口（此路徑係經過臺北橋至臺北市
    ），是由上情觀之，證人蔡秀足所證之瑕疵甚多，自難遽為
    憑採為有利於被告之認定。另被告辯稱警員曾播放監視器錄
    影畫面給伊觀看，確實係告訴人機車自後方撞擊其所駕機車
    云云，然告訴人張弘逸於本院審理中證稱警員根本沒有提到
    有監視器拍到車禍過程，警詢時警員亦當場斥責被告說明明
    沒有這件事情，根本沒有看過錄影帶等語（參見上開本院審
    判筆錄第7 頁）。經本院詢問處理本起交通事故之警員林承
    維結果，亦覆稱雖有請被告到機房觀看監視器錄影畫面，但
    因監視器並未拍攝到事故地點，所以也沒有提示給被告看等
    語，有本院辦理刑事案件電話紀錄查詢表一份在卷可按，是
    被告此部分所辯，顯屬無據，自非可採。
(四)按汽車（含機車）行駛時，駕駛人應注意車前狀況，並隨時
    時採取必要之安全措施；又圓形黃燈用以警告車輛駕駛人及
    行人，表示紅色燈號即將顯示，屆時將失去通行路權，道路
    交通安全規則第94條第3 項、道路交通標誌標線號誌設置規
    則第206 條第4 款分別定有明文，被告駕駛機車自應注意上
    開交通安全規定。而當時天氣晴朗、日間有自然光線、視距
    良好，路面乾燥、無缺陷及障礙物等情，復有上開道路交通
    事故調查表及現場照片在卷可按，並無不能注意之情事，詎
    被告竟疏未注意，駕駛機車至系爭交岔路口時，為搶黃燈而
    未確認燈號是否已經變換為紅燈，未注意兩側之正義南、北
    路是否已有來車起步轉彎，即冒然進入系爭交岔路口，其具
    有過失甚明，並因而肇生本起車禍，使告訴人受有上開傷害
    ，其過失與告訴人所受傷害間，具有因果關係。準此，被告
    過失傷害部分之犯行，事證明確，堪以認定。
(五)又被告於本院審理中業已坦承其撞擊發生時已知發生車禍，
    已如前述，而告訴人係駕駛機車，人車倒地後顯然或多或少
    會受有一定之傷害，被告本身亦係駕駛機車，對此自知之甚
    詳。雖被告辯稱當時告訴人有要伊先走等語，然此為告訴人
    所否認，且告訴人既係遭被告自左後方所撞擊，並當場受有
    前揭傷害，縱使事後無意向被告索賠，衡情亦會請求被告幫
    忙叫救護車或幫忙將機車牽到路旁，如被告所稱告訴人在倒
    地之後，還會叫被告先走等情，實有違常情。參以前揭被告
    對於事故發生當時究竟是否知悉發生車禍乙節，前後所述有
    所出入並有畏罪卸責情形等情，自亦以告訴人張弘逸所述，
    較為可信。準此，被告明知其駕車肇事，且告訴人倒地後應
    受有一定傷害，竟未陪同被害人等待救護車到場以提供即時
    救護，亦未報警處理旋即駕車逃逸，其肇事逃逸部分之犯行
    事證明確，亦堪認定，應依法論科。
三、論罪科刑部分：
(一)核被告所為，係犯刑法第284 條第1 項前段之過失傷害罪及
    同法第185 條之4 之肇事逃逸罪。又駕駛人肇事逃逸，係在
    其過失行為發生後為規避責任而另行起意之行為，故上開兩
    罪犯意各別，行為互殊，構成要件不同，應分論併罰之。
(二)本院爰審酌被告近二十餘年來已無犯罪紀錄，有臺灣高等法
    院被告前案紀錄表一份在卷可按，素行尚可，其未注意車前
    狀況冒然搶黃燈之過失程度，兼衡被告肇事後，因一時心慌
    逃逸，而未留在現場照護被害人，所為固不可取，幸告訴人
    僅受有左肘擦傷、左臀部擦傷之傷害，傷勢尚輕，暨被告犯
    罪後雖未完全坦承犯行，但承認主要事實經過等一切情狀，
    分別量處如主文所示之刑，並均諭知易科罰金之折算標準，
    以示懲儆。
據上論斷，應依刑事訴訟法第299 條第1 項前段，刑法第185 條
之4 、第284 條第1 項前段、第41條第1 項前段，刑法施行法第
1 條之1 第1 項、第2 項前段，判決如主文。
本案經檢察官褚仁傑到庭執行職務。
中    華    民    國   100    年    10    月    31    日
                  刑事第二十一庭審判長法  官  張紹省
                                      法  官  王瑜玲
                                      法  官  林維斌
以上正本證明與原本無異。
如不服本判決應於收受判決後10日內向本院提出上訴書狀，並應
敘述具體理由。其未敘述上訴理由者，應於上訴期間屆滿後20日
內向本院補提理由書（均須按他造當事人之人數附繕本）「切勿
逕送上級法院」。
                                      書記官  周雅玲
中    華    民    國   100    年    10    月    31    日
附錄本案所犯法條全文：
中華民國刑法第185條之4：
駕駛動力交通工具肇事，致人死傷而逃逸者，處六月以上五年以
下有期徒刑。
中華民國刑法第284條第1項
因過失傷害人者，處六月以下有期徒刑、拘役或五百元以下罰金
，致重傷者，處一年以下有期徒刑、拘役或五百元以下罰金。